---
title: "Projet Stage"
author: "Jean-Luc"
date: "2023-05-27"
output:
  pdf_document: default
  html_document: default
---

\### Modélisation

\#### Modèle de Lee Carter

```{r}
library(StMoMo)
library(demography)
```

```{r}
data <- read.demogdata("Mx_1x1.txt","Exposures_1x1.txt", type="mortality", label="France")
FraMaleData=StMoMoData(data, series = names(data$rate)[2], type ="central")
FraFemaleData=StMoMoData(data, series = names(data$rate)[1], type ="central")
```

```{r}
FraFemaleData
```

```{r}
male_rate=data$rate$male
female_rate=data$rate$female
total_rate=data$rate$total
```

```{r}
plot(female_rate[1:101,135],type='l',ylab='Taux de mortalité',xlab='Age',lwd=2,col="red",main='Taux de mortalité chez les femmes de 1950 à 2019')
for (i in 136:203)
{
  lines(female_rate[1:101,i],col="8")
}
lines(female_rate[1:101,204],lwd=1.5)
legend(x=0,y=0.5,legend = c('1950',">1950 & <2019","2019"),
       col=c('red',8,"black"),lwd=1.5,cex=0.7)

```


```{r}
plot(log(female_rate[1:101,135]),type='l',
     ylab='Taux de mortalité',xlab='Age',lwd=2,col="red",
     main='Taux de mortalité chez les femmes de 1950 à 2019')
for (i in 136:203)
{
  lines(log(female_rate[1:101,i]),col="8")
}
lines(log(female_rate[1:101,204]),lwd=1.5)
legend(x=0,y=0,legend = c('1950',">1950 & <2019","2019"),
       col=c('red',8,"black"),lwd=1.5,cex=0.7)


```

```{r}

male=sapply(1:101,function(x){mean(male_rate[x,135:204])})
plot(log(male),type='l',
     ylab='log_mxt',xlab='Age',lwd=2,col="red",
     main='log-mortalité chez les hommes')

```

```{r}
par(mfrow=c(2,1))
plot(male_rate[16,135:204],type='l',ylim=c(0.0001,0.001),col="red",ylab = "mortality_rate_15",xlab = 'Année',xlim=c(1950,2019))
plot(male_rate[36,135:204],type='l',ylim=c(0.0006,0.0025),col="red",ylab = "mortality_rate_35",xlab = 'Année',xlim=c(1950,2019))
#plot(male_rate[56,135:204],col="red",ylab = "mortality_rate_55",xlab = 'Année',xlim=c(1950,2019))
#plot(male_rate[76,135:204],col="red",ylab = "mortality_rate_75",xlab = 'Année',xlim=c(1950,2019))
```

```{r}
plot(male_rate[50,],ylim=c(0.0005,0.09),type='l')
lines(male_rate[40,],col=2)
lines(male_rate[60,],col=3)
lines(male_rate[70,],col=4)
lines(male_rate[30,],col=5)
```

```{r}
### Fonction de calcul du MAPE
mape=function(model)
{
  model_dxt=fitted(model,type = "deaths")
  ext=model$Ext
  dxt=model$Dxt
  mx_fit=model_dxt/ext
  mx=dxt/ext
  mape=mean(abs((mx_fit-mx)/mx))
  mape
}

```

```{r}
constLC=function(ax, bx, kt, b0x, gc, wxt, ages)
{
  c1=mean(kt[1,],na.rm=TRUE)
  c2=sum(bx[,1],na.rm=TRUE)
  list(ax=ax+c1*bx,bx=bx/c2,kt=c2*(kt-c1))
}
LC=StMoMo(link = "log",staticAgeFun = TRUE,periodAgeFun = "NP",constFun =constLC )
```

```{r}
### MAPE male
print(c(AIC(LCfit),BIC(LCfit),LCfit$deviance,mape(LCfit)))
```

```{r}
#### Graphique des résidus de LC
resLC=residuals(LCfit)
plot(resLC,type="scatter",col='red',reslim = c(-4,4))
```

```{r}

```

```{r}
resLCf=residuals(LCfitf)
plot(resLCf,type="scatter",col='blue',reslim=c(-4,4))
```

```{r}
### A titre d'exemple pour voir l'anomalie dans la représentation des données
ages.fit=0:100
years.fit=1950:2015
wxt=genWeightMat(ages=ages.fit,years=years.fit)
LCfit=fit(LC,data=FraMaleData,ages.fit = ages.fit, years.fit = years.fit, wxt = wxt)
```

```{r}
LCfit=fit(LC,data=FraMaleData,ages.fit = ages.fit, years.fit = years.fit, wxt = wxt)
```


```{r}
par(mfrow=c(1,2))
plot(LCfit$ax,ylab='ax',xlab='age',type='l',col="red")
plot(ts(LCfit$kt[1,],start=1950,frequency = 1),type='l',col="red",ylab='kt1')
```

```{r}
ages.fit=0:100
years.fit=1950:2015
wxt=genWeightMat(ages=ages.fit,years=years.fit)
LCfitf=fit(LC,data=FraFemaleData,ages.fit = ages.fit, years.fit = years.fit, wxt = wxt)
plot(LCfitf,parametricbx=F,nCol=3,col="blue")
```

```{r}
### Représentation des données réelles LC_estimés de 2023 
LC_dxt=fitted(LCfit,type = "deaths")
Dxt=LCfit$Dxt
plot(LC_dxt[,54],type='l',x=ages.fit)
lines(Dxt[,54],x=ages.fit)
```

```{r}
print(c(AIC(LCfitf),BIC(LCfitf),LCfitf$deviance,mape(LCfitf)))
```

```{r}
### Erreur MAPE
LC_uxt=fitted(LCfit,type = "rates")
mx=LCfit$Dxt/LCfit$Ext
LC_mape=mean(abs((mx-LC_uxt)/mx))
LC_mape
```

### Modèle RH

```{r}
RH=rh(link="log")
ages.fit=0:100
years.fit=1950:2015
wxt=genWeightMat(ages=ages.fit,years=years.fit)
RHfit=fit(RH,data=FraMaleData,ages.fit = ages.fit, years.fit = years.fit, wxt = wxt)
```

```{r}
plot(RHfit,parametricbx = F,nCol = 2,col='red')
```

```{r}
###Graphique des résidus
resRH=residuals(RHfit)
plot(resRH,type="scatter",col='red',reslim = c(-4,4))
```

```{r}
print(c(AIC(RHfit),BIC(RHfit),RHfit$deviance,mape(RHfit)))
```

```{r}
RH=rh(link="log")
ages.fit=0:100
years.fit=1950:2015
wxt=genWeightMat(ages=ages.fit,years=years.fit)
RHfitf=fit(RH,data=FraFemaleData,ages.fit = ages.fit, years.fit = years.fit, wxt = wxt)
```

```{r}
plot(RHfitf,parametricbx = F,nCol = 2,col='blue')
```

```{r}
resRHf=residuals(RHfitf)
plot(resRHf,type="scatter",col='blue',reslim=c(-4,4))
```

```{r}
print(c(AIC(RHfitf),BIC(RHfitf),RHfitf$deviance,mape(RHfitf)))
```

### Modèle APC

```{r}

```

```{r}
APC=apc(link="log")
APCfit=fit(APC,data=FraMaleData,ages.fit = ages.fit, years.fit = years.fit, wxt = wxt)
```

```{r}
plot(APCfit,nCol = 3, parametricbx = F,col="red")

```

```{r}
resAPC=residuals(APCfit)
plot(resAPC,type="scatter",col='red',reslim=c(-4,4))
```

```{r}
print(c(AIC(APCfit),BIC(APCfit),APCfit$deviance,mape(APCfit)))
```

```{r}
APC=apc(link="log")
APCfitf=fit(APC,data=FraFemaleData,ages.fit = ages.fit, years.fit = years.fit, wxt = wxt)
```

```{r}
plot(APCfitf,nCol = 3, parametricbx = F,col="blue")
```

```{r}
### Critère de sélection
print(c(AIC(APCfitf),BIC(APCfitf),APCfitf$deviance,mape(APCfitf)))
```

```{r}
### Représentation des données réelles LC_estimés de 2023 
APC_dxt=fitted(APCfit,type = "deaths")
Dxt=APCfit$Dxt
plot(APC_dxt[,54],type='l',x=ages.fit)
lines(Dxt[,54],x=ages.fit)
```

```{r}

```

### Modèle CBD

```{r}
CBD=cbd()
CBDfit=fit(CBD,data=FraMaleData,ages.fit = ages.fit, years.fit = years.fit, wxt = wxt)
```

```{r}
plot(CBDfit,parametricbx = F,nCol = 2,col='red')
```

### Modèle de PLAT

```{r}
f3=function(x,ages) mean(ages)-x

f4=function(x,ages) pmax(0,mean(ages)-x)

constPL=function(ax, bx, kt, b0x, gc, wxt, ages)

{

  nYears=dim(wxt)[2]

  x=ages

  t=1:nYears

  xbar=mean(ages,na.rm=T)

  c=(1-tail(ages,1)):(nYears-ages[1])

  

  phireg=lm(gc~1+c+I(c^2),na.action = na.omit)

  phi=coef(phireg)

  

  gc=gc-phi[1]-phi[2]*c-phi[3]*c^2

  kt[1,]=kt[1,]+phi[2]*t+phi[3]*(t^2-2*xbar*t)

  kt[2,]=kt[2,]+2*phi[3]*t

  kt[3,]=kt[3,]

  ax=ax+phi[1]-phi[2]*x+phi[3]*x^2

  

  ci=rowMeans(kt,na.rm = TRUE)

  kt[1,]=kt[1,]-ci[1]

  kt[2,]=kt[2,]-ci[2]

  kt[3,]=kt[3,]-ci[3]

  ax=ax+ci[1]+ci[2]*(xbar-x)+ci[3]*(pmax(xbar-x,0))

  

  list(ax=ax,bx=bx,kt=kt,b0x=b0x,gc=gc)

}

PLAT=StMoMo(link="log",staticAgeFun = TRUE,periodAgeFun = c("1",f3,f4),constFun = constPL,cohortAgeFun = "1")
```

```{r}
ages.fit=20:85
years.fit=1974:2006
wxt=genWeightMat(ages=ages.fit,years=years.fit)
PLATfit=fit(PLAT,data=UKMaleData,ages.fit = ages.fit, years.fit = years.fit, wxt = wxt)
```

```{r}
plot(PLATfit,parametricbx = F,nCol = 3,col="red")
```





```{r}
PLATsim=simulate(PLATfit,nsim = 500,h=50,gc.order = c(5,1,4))
```

```{r}
qxt <- PLATfit$Dxt / PLATfit$Ext
plot(PLATfit$years, qxt["85", ], xlim = range(PLATfit$years, PLATsim$years), ylim = range(qxt["85", ], PLATsim$rates["85", , 1:50]), type = "l", xlab = "year", ylab = "rate", main = "Mortality rates at age 75")

matlines(PLATsim$years, PLATsim$rates["85", , 1:50], type = "l", lty = 1)
```


```{r}
plot(PLATfit$years, PLATfit$kt[3,], xlim = c(1950,2050), ylim = range(-0.1,0.1), type = "l", xlab = "year", ylab = "kt",main = "Cohort index (ARIMA(1,1,0) with drift)")
matlines(PLATsim$kt.s$years, PLATsim$kt.s$sim[3,, 1:500], type = "l", lty = 1)
```






```{r}
resPlat=residuals(PLATfit)
plot(resPlat,type="scatter",col='red',reslim=c(-4,4))
```

```{r}
print(c(AIC(PLATfit),BIC(PLATfit),PLATfit$deviance,mape(PLATfit)))
```

```{r}
#Female
PLATfitf=fit(PLAT,data=FraFemaleData,ages.fit = ages.fit, years.fit = years.fit, wxt = wxt)
```

```{r}
plot(PLATfitf,parametricbx = F,nCol = 3,col="blue")
```

```{r}
resPlatf=residuals(PLATfitf)
plot(resPlatf,type="scatter",col='blue',reslim=c(-4,4))
```

```{r}
print(c(AIC(PLATfitf),BIC(PLATfitf),PLATfitf$deviance,mape(PLATfitf)))
```

```{r}
### Crière de sélection
#print(c(AIC(PLATfit),BIC(PLATfit),PLATfit$deviance))#mape(PLATfit)))
fore_pl=forecast(PLATfit,kt.method = "iarima")
plot(fore_pl,only.kt = T)
```

```{r}
a=25
mx=PLATfit$Dxt/PLATfit$Ext
mx_pred=ts(fore_pl$rates[a,],start=2020,frequency = 1)
plot(ts(mx[a,],start=1950,frequency = 1),type='l',xlim=c(1950,2040),ylim=c(0.05,0.4))
lines(mx_pred,col=3)
#lines(ts(mspo[a,],start=1950,frequency = 1),col=2)
```

```{r}
### Représentation des données réelles LC_estimés de 2023 
PLAT_dxt=fitted(PLATfit,type = "deaths")
Dxt=PLATfit$Dxt
plot(PLAT_dxt[,54],type='l',x=ages.fit)
lines(Dxt[,54],x=ages.fit)
```

### Modèle OAL

```{r}
f1=function(x,ages) mean(ages,na.rm = T)-x

f2=function(x,ages) pmax(mean(ages)-x,0)+(pmax(mean(ages)-x,0))^2

constOAL=function( ax, bx, kt, b0x, gc, wxt, ages)

{

  nYears=dim(wxt)[2]

  t=1:nYears

  x=ages

  xbar=mean(ages)

  c=(1-tail(ages,1)):(nYears-ages[1])

  phireg=lm(gc~1+c+I(c^2),na.action = na.omit)

  phi=coef(phireg)

  ax=ax+phi[1]-phi[2]*x+phi[3]*x^2

  kt[1,]=kt[1,]+phi[2]*t+phi[3]*(t^2-2*xbar*t)

  kt[2,]=kt[2,]+2*phi[3]*t

  gc=gc-phi[1]-phi[2]*c-phi[3]*c^2

  

  ci=rowMeans(kt,na.rm = T)

  ax=ax+ci[1]+ci[2]*(xbar-x)+ci[3]*(pmax(xbar-x,0)+(pmax(xbar-x,0))^2)

  kt[1,]=kt[1,]-ci[1]

  kt[2,]=kt[2,]-ci[2]

  kt[3,]=kt[3,]-ci[3]

  

  list(ax=ax,bx=bx,kt=kt,b0x=b0x,gc=gc)

}

OAL=StMoMo(link='log',staticAgeFun = T,periodAgeFun = c("1",f1,f2),cohortAgeFun = '1',constFun = constOAL)

```

```{r}
ages.fit=0:100
years.fit=1950:2015
wxt=genWeightMat(ages=ages.fit,years=years.fit)
OALfit=fit(OAL,data=FraMaleData,ages.fit = ages.fit, years.fit = years.fit, wxt = wxt)
```

```{r}
plot(OALfit,parametricbx = F,nCol = 3,col="red")
```

```{r}
print(c(AIC(OALfit),BIC(OALfit),OALfit$deviance,mape(OALfit)))
```

```{r}
ages.fit=0:100
years.fit=1950:2015
wxt=genWeightMat(ages=ages.fit,years=years.fit)
OALfitf=fit(OAL,data=FraFemaleData,ages.fit = ages.fit, years.fit = years.fit, wxt = wxt)
```

```{r}
plot(OALfitf,parametricbx = F,nCol = 3,col="blue")
```

```{r}
print(c(AIC(OALfitf),BIC(OALfitf),OALfitf$deviance,mape(OALfitf)))
```

```{r}
fore_oal=forecast(OALfit,kt.method = "iarima")
plot(fore_oal,only.kt=T)
```

### Extension du modèle PLAT

\\ln(m\_{xt})=a_x+\\kappa\^1_t+(\\bar{x}-x)\\kappa\^2_t+(\\bar{x}-x)\^+\\kappa_t\^3+(\\[a-x\\]\^{+})\^2\\kappa_t\^4+\\gamma\_{t-x}

```{r}
f3=function(x,ages) x-mean(ages)
f4=function(x,ages) pmax(0,mean(ages)-x)
f5=function(x,ages) (pmax(0,mean(ages)-x))^2
constPLE=function(ax, bx, kt, b0x, gc, wxt, ages)
{
  nYears=dim(wxt)[2]
  x=ages
  t=1:nYears
  xbar=mean(ages,na.rm=T)
  c=(1-tail(ages,1)):(nYears-ages[1])
  
  phireg=lm(gc~1+c+I(c^2),na.action = na.omit)
  phi=coef(phireg)
  
  gc=gc-phi[1]-phi[2]*c+phi[3]*c^2
  kt[1,]=kt[1,]+phi[2]*t-phi[3]*(t^2-2*xbar*t)
  kt[2,]=kt[2,]+2*phi[3]*t
  kt[3,]=kt[3,]
  ax=ax+phi[1]-phi[2]*x-phi[3]*x^2
  
  ci=rowMeans(kt,na.rm = TRUE)
  
  kt[1,]=kt[1,]-ci[1]
  kt[2,]=kt[2,]-ci[2]
  kt[3,]=kt[3,]-ci[3]
  kt[4,]=kt[4,]-ci[4]
  ax=ax+ci[1]+ci[2]*(x-xbar)+ci[3]*(pmax(xbar-x,0))+ci[4]*(pmax(xbar-x,0)^2)
  
  list(ax=ax,bx=bx,kt=kt,b0x=b0x,gc=gc)
}
PLATE=StMoMo(link="log",staticAgeFun = TRUE,periodAgeFun = c("1",f3,f4,f5),constFun = constPLE,cohortAgeFun = "1")

```

```{r}
PLATEfit=fit(PLATE,data=FraMaleData,ages.fit = ages.fit, years.fit = years.fit, wxt = wxt)
```

```{r}
PLATEfit$deviance
```

```{r}
aic=c(AIC(LCfit),AIC(APCfit),AIC(PLATfit),AIC(PLATEfit),AIC(OALfit))
bic=c(BIC(LCfit),AIC(APCfit),BIC(PLATfit),BIC(PLATEfit),BIC(OALfit))
mape=c(mape(LCfit),mape(APCfit),mape(PLATfit),mape(PLATEfit),mape(OALfit))
quality=data.frame(aic=aic,bic=bic,mape=mape,row.names=list('LC','APC','PLAT','PLAT_ext','OAL'))
```

```{r}
quality
```

```{r}
plot(PLATEfit,nCol = 3,parametricbx = F)
```

```{r}

```

## Modèle température-Mortalité

```{r}
temp_=read.csv('C:/Users/GOUTHON Jean-Luc/Données_globale_fr.csv',row.names = 1)
temp=temp_[1:70,]
temp
```

```{r}
t=1950:2019
tem=ts(temp[,1],start=1950,frequency = 1)
plot(t,tem,type="l",ylab='Température moyenne',
     xlab='Temps',col='red',main='Evolution de la température moyenne en France')
abline(lm(tem~t),lty=2)
#legend(x=2020,y=25,legend = c('T° moyenne',"T° minimale","T° maximale"),col=c('red',3,9),lwd=1.5,cex=0.7)
```

```{r}

```

```{r}
### Données de taux de mortalité de 1950 à 2019
fem_rate=female_rate[1:101,135:200]
m_rate=male_rate[1:101,135:200]
t_rate=total_rate[1:101,135:200]                                                                              

```

```{r}
p=c()
for (i in 1:101){
  c=cor.test(temp[,4],m_rate[i,])
  p=rbind(p,c$p.value)
  p
}

```

```{r}
p
```

```{r}
### Corrélation homme_température
k=dim(m_rate)[1]
age=ages.fit


### Corélation de Pearson
r=sapply(1:4,function(t){sapply(1:k,function(x){cor(x=temp[,t],y=m_rate[x,],method = 'pearson')})})
corpe_male_temp=data.frame(r,row.names = age)
colnames(corpe_male_temp)=list('Corr_t_mean','Corr_t_min','Corr_t_max','Corr_t_nbr_month')



### Corélation de Spearman
r=sapply(1:4,function(t){sapply(1:k,function(x){cor(x=temp[,t],y=m_rate[x,],method='spearman')})})
corsp_male_temp=data.frame(r,row.names = age)
colnames(corsp_male_temp)=list('Corr_t_mean','Corr_t_min','Corr_t_max','Corr_t_nbr_month')
```

```{r}
### Graphique 
#par(mfrow=c(2,2))
plot(x=age,y=corpe_female_temp[,1],xlab='Age',ylab="Corrélation",type='l',col='red',ylim=c(-0.8,0.2),main="Graphiques corrélation pour les femmes")
  #lines(corsp_male_temp[,i],col='blue')
lines(corpe_female_temp[,2],col="3")
lines(corpe_female_temp[,3],col="9")
legend(x=65,y=0.1,legend = c('T° moyenne',"T° minimale","T° maximale"),col=c('red',3,9),lwd=1.5,cex=0.7)
```

```{r}
### ### Corrélation femme_température
k=dim(m_rate)[1]
age=ages.fit

### Corélation de Pearson
f=sapply(1:4,function(t){sapply(1:k,function(x){cor(x=temp[,t],y=fem_rate[x,],method = 'pearson')})}) 
corpe_female_temp=data.frame(f,row.names = age)
colnames(corpe_female_temp)=list('Corr_t_mean','Corr_t_min','Corr_t_max','Corr_t_nbr_month')

### Corélation de Spearman
r=sapply(1:4,function(t){sapply(1:k,function(x){cor(x=temp[,t],y=fem_rate[x,],method='spearman')})})
corsp_female_temp=data.frame(f,row.names = age)
colnames(corsp_female_temp)=list('Corr_t_mean','Corr_t_min','Corr_t_max','Corr_t_nbr_month')

```

```{r}
par(mfrow=c(2,2))
for (i in 1:4)
{
  plot(x=age,y=corpe_female_temp[,i],xlab='Age',ylab=colnames(corpe_female_temp)[i],type='l',col='red')
  lines(corsp_female_temp[,i],col='blue')
}
```

### Modèle SPO

#### a) Modèle SPO_homme

```{r}
f2=function(x,ages) mean(ages)-x
f3=function(x,ages) pmax(0,mean(ages)-x)#+(pmax(0,a-x))^2
f4=function(x,ages) (pmax(0,a-x)+cx[a+1]*pmax(0,x-a))^2
#f5=function(x,ages) cx[a+1]*pmax(0,x-a)^2

constSPO=function(ax, bx, kt, b0x, gc, wxt, ages)
{
  nYears=dim(wxt)[2]
  x=ages
  t=1:nYears
  xbar=mean(ages,na.rm=T) 
  c=(1-tail(ages,1)):(nYears-ages[1])
  
  phireg=lm(gc~1+c+I(c^2),na.action = na.omit)
  phi=coef(phireg)
  
  gc=gc-phi[1]-phi[2]*c-phi[3]*c^2
  kt[1,]=kt[1,]+phi[2]*t+phi[3]*(t^2-2*xbar*t)
  kt[2,]=kt[2,]+2*phi[3]*t
  ax=ax+phi[1]-phi[2]*x+phi[3]*x^2
  
  ci=rowMeans(kt,na.rm = TRUE)
  
  kt[1,]=kt[1,]-ci[1]
  kt[2,]=kt[2,]-ci[2]
  kt[3,]=kt[3,]-ci[3]
  kt[4,]=kt[4,]-ci[4]
  #kt[5,]=kt[5,]-ci[5]
  ax=ax+ci[1]+ci[2]*(xbar-x)+ci[3]*pmax(xbar-x,0)+ci[4]*(pmax(0,a-x)+cx[a+1]*(pmax(0,x-a)))^2     
  
  list(ax=ax,bx=bx,kt=kt,b0x=b0x,gc=gc)
}
SPO=StMoMo(link="log",staticAgeFun = TRUE,periodAgeFun = c("1",f2,f3,f4),constFun = constSPO,cohortAgeFun = "1")
```

```{r}
### Modèle SPO pour la température moyenne
defaultw=getOption("warn")
options(warn=-1)
aic_mean=c()
bic_mean=c()
corr_mean=c()

for(i in 40:60)
{
  a=i
  cx=corpe_male_temp[,1]
  SPOfit=fit(SPO,FraMaleData,ages.fit=ages.fit,years.fit=years.fit,wxt=wxt)
  aic_mean=rbind(aic_mean,AIC(SPOfit))
  bic_mean=rbind(bic_mean,BIC(SPOfit))
  corr_mean=rbind(corr_mean,cx[i+1])
}
```

```{r}
spo_t_mean_m=data.frame(age=40:60,aic=aic_mean,bic=bic_mean,corrélation=corr_mean)
spo_t_mean_m
```

```{r}
cx_spo_mean=corpe_male_temp[46+1,1]
cx_spo_mean
```

Donc le modèle adapté dans le cas de la température moyenne est celui avec l'âge seuil $a=46ans$
avec un coefficient de corrélation de pearson égal à -0.7267752.

```{r}
### Modèle SPO avec la température moyenne annuelle
a=46
cx=corpe_male_temp[,1]
ages.fit=0:100
years.fit=1950:2015
wxt=genWeightMat(ages=ages.fit,years=years.fit)
SPOMale_mean=fit(SPO,FraMaleData,ages.fit=ages.fit,years.fit=years.fit,wxt=wxt)
```

```{r}
resSPO=residuals(SPOMale_mean)
plot(resSPO,type="scatter",col='red',reslim=c(-4,4))
```

```{r}
plot(SPOMale_mean$ax,type="l",col='red',ylab = "ax",xlab='Ages',lwd=1.5,main="Graphiques ax pour les hommes")
lines(SPOMale_min$ax,col="3",lwd=1.5)
lines(SPOMale_max$ax,col="9",lwd=1.5)
legend(x=1850,y=-5,legend = c('T° moyenne',"T° minimale","T° maximale"),col=c('red',3,9),lwd=1.5,cex=0.7)
```

```{r}
plot(ts(SPOMale_mean$gc,start=1850,frequency = 1),type="l",col='red',ylab = "gc",xlab='Année de naissance',lwd=1.5,main="Graphiques gamma pour les hommes")
lines(ts(SPOMale_min$gc,start=1850,frequency = 1),col="3",lwd=1.5)
lines(ts(SPOMale_max$gc,start=1850,frequency = 1),col="9",lwd=1.5)
legend(x=1850,y=-5,legend = c('T° moyenne',"T° minimale","T° maximale"),col=c('red',3,9),lwd=1.5,cex=0.7)
```

```{r}
### kt1
plot(ts(SPOMale_mean$kt[1,],start=1950,frequency = 1),type="l",col='red',ylab = "kt1",xlab='Année',lwd=1.5,main="Graphique de l'indice kt1 pour les hommes")
lines(ts(SPOMale_min$kt[1,],start=1950,frequency = 1),col="3",lwd=1.5)
lines(ts(SPOMale_max$kt[1,],start=1950,frequency = 1),col="9",lwd=1.5)
legend(x=1950,y=-2,legend = c('T° moyenne',"T° minimale","T° maximale"),col=c('red',3,9),lwd=1.5,cex=0.7)
```

```{r}
plot(ts(SPOMale_mean$kt[2,],start=1950,frequency = 1),type="l",col='red',ylab = "kt2",xlab='Année',lwd=1.5,main="Graphique de l'indice kt2 pour les hommes")
lines(ts(SPOMale_min$kt[2,],start=1950,frequency = 1),col="3",lwd=1.5)
lines(ts(SPOMale_max$kt[2,],start=1950,frequency = 1),col="9",lwd=1.5)
legend(x=2002,y=0.1,legend = c('T° moyenne',"T° minimale","T° maximale"),col=c('red',3,9),lwd=1.5,cex=0.7)
```

```{r}
plot(ts(SPOMale_mean$kt[3,],start=1950,frequency = 1),type="l",col='red',ylim=c(-0.05,0.06),ylab = "kt3",xlab='Année',lwd=1.5,main="Graphique de l'indice kt3 pour les hommes")
lines(ts(SPOMale_min$kt[3,],start=1950,frequency = 1),col="3",lwd=1.5)
lines(ts(SPOMale_max$kt[3,],start=1950,frequency = 1),col="9",lwd=1.5)
legend(x=1990,y=0.05,legend = c('T° moyenne',"T° minimale","T° maximale"),col=c('red',3,9),lwd=1.5,cex=0.7)
```

```{r}
plot(ts(SPOMale_mean$kt[4,],start=1950,frequency = 1),type="l",col='red',ylim=c(-0.005,0.01),ylab = "kt4",xlab='Année',lwd=1.5,main="Graphique de l'indice kt4 pour les hommes")
lines(ts(SPOMale_min$kt[4,],start=1950,frequency = 1),col="3",lwd=1.5)
lines(ts(SPOMale_max$kt[4,],start=1950,frequency = 1),col="9",lwd=1.5)
legend(x=1950,y=0.01,legend = c('T° moyenne',"T° minimale","T° maximale"),col=c('red',3,9),lwd=1.5,cex=0.7)
```

```{r}
### Représentation des données réelles SPO_estimés de 2003 
SPO_mean_dxt=fitted(SPOMale_mean,type = "deaths")
Dxt=LCfit$Dxt
plot(SPO_mean_dxt[,54],type='l',x=ages.fit)
lines(Dxt[,54],x=ages.fit)
```

```{r}
mean(abs(SPO_mean_dxt[0:101,54]-Dxt[0:101,54]))
```

```{r}
### Les critères du modèle
print(c(AIC(SPOMale_mean),BIC(SPOMale_mean),SPOMale_mean$deviance,mape(SPOMale_mean)))
```

```{r}
plot(SPOMale_mean,parametricbx = F,nCol=3)
```

```{r}
re=residuals(SPOMale_mean)
plot(re,type='colourmap')
```

```{r}
### Modèle SPO avec température minimale
defaultw=getOption("warn")
options(warn=-1)
aic_min=c()
bic_min=c()
corr_min=c()

for(i in 40:60)
{
  a=i
  cx=corpe_male_temp[,2]
  SPOfit=fit(SPO,FraMaleData,ages.fit=ages.fit,years.fit=years.fit,wxt=wxt)
  aic_min=rbind(aic_min,AIC(SPOfit))
  bic_min=rbind(bic_min,BIC(SPOfit))
  corr_min=rbind(corr_min,cx[i+1])
}
```

```{r}
spo_t_min_m=data.frame(age=40:60,aic=aic_min,bic=bic_min,corrélation=corr_min)
spo_t_min_m
```

Donc le modèle adapté dans le cas de la température minimale est celui avec l'âge seuil $a=51ans$
avec un coefficient de corrélation de pearson égal à -0.3319556.

```{r}
a=51
cx=corpe_male_temp[,2]
SPOMale_min=fit(SPO,FraMaleData,ages.fit=ages.fit,years.fit=years.fit,wxt=wxt)
```

```{r}
print(c(AIC(SPOMale_min),BIC(SPOMale_min),SPOMale_min$deviance,mape(SPOMale_min)))
```

```{r}
plot(SPOMale_min$ax,type="l",col='red',ylab = "ax",xlab='Ages')
```

```{r}
### Modèle SPO avec température maximale
defaultw=getOption("warn")
options(warn=-1)
aic_max=c()
bic_max=c()
corr_max=c()

for(i in 40:60)
{
  a=i
  cx=corpe_male_temp[,3]
  SPOfit=fit(SPO,FraMaleData,ages.fit=ages.fit,years.fit=years.fit,wxt=wxt)
  aic_max=rbind(aic_max,AIC(SPOfit))
  bic_max=rbind(bic_max,BIC(SPOfit))
  corr_max=rbind(corr_max,cx[i+1])
}
```

```{r}
spo_t_max_m=data.frame(age=40:60,aic=aic_max,bic=bic_max,corrélation=corr_max)
spo_t_max_m
```

Donc le modèle adapté dans le cas de la température maximale est celui avec l'âge seuil $a=48ans$
avec un coefficient de corrélation de pearson égal à

|            |
|-----------:|
| -0.4462892 |

```{r}
a=48
cx=corpe_male_temp[,3]
SPOMale_max=fit(SPO,FraMaleData,ages.fit=ages.fit,years.fit=years.fit,wxt=wxt)
```

```{r}
print(c(AIC(SPOMale_max),BIC(SPOMale_max),SPOMale_max$deviance,mape(SPOMale_max)))
```

```{r}
plot(SPOMale_max$ax,parametricbx=F,nCol=3,col=4)
```

|     |
|----:|
|     |

```{r}
### Modèle SPO avec le nombre mois avec une température sup à 20°C ou inf 0°C 
defaultw=getOption("warn")
options(warn=-1)
aic_nb=c()
bic_nb=c()
corr_nb=c()

for(i in 40:60)
{
  a=i
  cx=corpe_male_temp[,3]
  SPOfit=fit(SPO,FraMaleData,ages.fit=ages.fit,years.fit=years.fit,wxt=wxt)
  aic_nb=rbind(aic_nb,AIC(SPOfit))
  bic_nb=rbind(bic_nb,BIC(SPOfit))
  corr_nb=rbind(corr_nb,cx[i+1])
}
```

```{r}
spo_t_nb_m=data.frame(age=40:60,aic=aic_nb,bic=bic_nb,corrélation=corr_nb)
spo_t_nb_m
```

a=48ans et cx=-0.4524905 correspondant

```{r}
a=48
cx=corpe_male_temp[,4]
SPOMale_nbr=fit(SPO,FraMaleData,ages.fit=ages.fit,years.fit=years.fit,wxt=wxt)
```

```{r}
print(c(AIC(SPOMale_nbr),BIC(SPOMale_nbr),SPOMale_nbr$deviance,mape(SPOMale_nbr)))
```

#### b) pour les femmes

```{r}
### Modèle SPO pour la température moyenne
defaultw=getOption("warn")
options(warn=-1)
aic_mean=c()
bic_mean=c()
corr_mean=c()

for(i in 40:60)
{
  a=i
  cx=corpe_female_temp[,1]
  SPOfit=fit(SPO,FraFemaleData,ages.fit=ages.fit,years.fit=years.fit,wxt=wxt)
  aic_mean=rbind(aic_mean,AIC(SPOfit))
  bic_mean=rbind(bic_mean,BIC(SPOfit))
  corr_mean=rbind(corr_mean,cx[i+1])
}
```

```{r}
spo_t_mean_f=data.frame(age=40:60,aic=aic_mean,bic=bic_mean,corrélation=corr_mean)
spo_t_mean_f
```

$41ans$ avec une corrélation -0.5324377

```{r}
a=41
cx=corpe_female_temp[,1]
SPOFem_mean=fit(SPO,FraFemaleData,ages.fit=ages.fit,years.fit=years.fit,wxt=wxt)
```

```{r}
print(c(AIC(SPOFem_mean),BIC(SPOFem_mean),SPOFem_mean$deviance,mape(SPOFem_mean)))
```

```{r}
plot(SPOFem_mean$ax,type="l",col='red',ylab = "ax",xlab='Année de naissance',lwd=1.5,main="Graphiques ax pour les femmes")
lines(SPOFem_min$ax,col="3",lwd=1.5)
lines(SPOFem_max$ax,col="9",lwd=1.5)
legend(x=0,y=0,legend = c('T° moyenne',"T° minimale","T° maximale"),col=c('red',3,9),lwd=1.5,cex=0.7)
```

```{r}
plot(ts(SPOFem_mean$gc,start=1850,frequency = 1),type="l",col='red',ylab = "gc",xlab='Année de naissance',lwd=1.5,main="Graphiques gamma pour les femmes")
lines(ts(SPOFem_min$gc,start=1850,frequency = 1),col="3",lwd=1.5)
lines(ts(SPOFem_max$gc,start=1850,frequency = 1),col="9",lwd=1.5)
legend(x=1850,y=-5,legend = c('T° moyenne',"T° minimale","T° maximale"),col=c('red',3,9),lwd=1.5,cex=0.7)
```

```{r}
plot(ts(SPOFem_mean$kt[1,],start=1950,frequency = 1),type="l",col='red',ylab = "kt1",xlab='Année',lwd=1.5,main="Graphique de l'indice kt1 pour les femmes")
lines(ts(SPOFem_min$kt[1,],start=1950,frequency = 1),col="3",lwd=1.5)
lines(ts(SPOFem_max$kt[1,],start=1950,frequency = 1),col="9",lwd=1.5)
legend(x=1950,y=-2,legend = c('T° moyenne',"T° minimale","T° maximale"),col=c('red',3,9),lwd=1.5,cex=0.7)
```

```{r}
plot(ts(SPOFem_mean$kt[2,],start=1950,frequency = 1),type="l",col='red',ylim=c(-0.05,0.1),ylab = "kt2",xlab='Année',lwd=1.5,main="Graphique de l'indice kt2 pour les femmes")
lines(ts(SPOFem_min$kt[2,],start=1950,frequency = 1),col="3",lwd=1.5)
lines(ts(SPOFem_max$kt[2,],start=1950,frequency = 1),col="9",lwd=1.5)
legend(x=1950,y=0.01,legend = c('T° moyenne',"T° minimale","T° maximale"),col=c('red',3,9),lwd=1.5,cex=0.7)
```

```{r}
plot(ts(SPOFem_mean$kt[3,],start=1950,frequency = 1),type="l",col='red',ylim=c(-0.05,0.07),ylab = "kt3",xlab='Année',lwd=1.5,main="Graphique de l'indice kt3 pour les femmes")
lines(ts(SPOFem_min$kt[3,],start=1950,frequency = 1),col="3",lwd=1.5)
lines(ts(SPOFem_max$kt[3,],start=1950,frequency = 1),col="9",lwd=1.5)
legend(x=1995,y=0.07,legend = c('T° moyenne',"T° minimale","T° maximale"),col=c('red',3,9),lwd=1.5,cex=0.7)
```

```{r}
plot(ts(SPOFem_mean$kt[4,],start=1950,frequency = 1),type="l",col='red',ylim=c(-0.005,0.01),ylab = "kt4",xlab='Année',lwd=1.5,main="Graphique de l'indice kt4 pour les femmes")
lines(ts(SPOFem_min$kt[4,],start=1950,frequency = 1),col="3",lwd=1.5)
lines(ts(SPOFem_max$kt[4,],start=1950,frequency = 1),col="9",lwd=1.5)
legend(x=1950,y=0.01,legend = c('T° moyenne',"T° minimale","T° maximale"),col=c('red',3,9),lwd=1.5,cex=0.7)
```

```{r}
### Modèle SPO avec température minimale
defaultw=getOption("warn")
options(warn=-1)
aic_min=c()
bic_min=c()
corr_min=c()

for(i in 40:60)
{
  a=i
  cx=corpe_female_temp[,2]
  SPOfit=fit(SPO,FraFemaleData,ages.fit=ages.fit,years.fit=years.fit,wxt=wxt)
  aic_min=rbind(aic_min,AIC(SPOfit))
  bic_min=rbind(bic_min,BIC(SPOfit))
  corr_min=rbind(corr_min,cx[i+1])
}

```

```{r}
spo_t_min_f=data.frame(age=40:60,aic=aic_min,bic=bic_min,corrélation=corr_min)
spo_t_min_f
```

a=40ans cx=-0.2853606

```{r}
a=40
cx=corpe_female_temp[,2]
SPOFem_min=fit(SPO,FraFemaleData,ages.fit=ages.fit,years.fit=years.fit,wxt=wxt)
```

```{r}
print(c(AIC(SPOFem_min),BIC(SPOFem_min),SPOFem_min$deviance,mape(SPOFem_min)))
```

```{r}
### Modèle SPO avec température maximale
defaultw=getOption("warn")
options(warn=-1)
aic_max=c()
bic_max=c()
corr_max=c()

for(i in 40:60)
{
  a=i
  cx=corpe_female_temp[,3]
  SPOfit=fit(SPO,FraFemaleData,ages.fit=ages.fit,years.fit=years.fit,wxt=wxt)
  aic_max=rbind(aic_max,AIC(SPOfit))
  bic_max=rbind(bic_max,BIC(SPOfit))
  corr_max=rbind(corr_max,cx[i+1])
}
```

```{r}
spo_t_max_f=data.frame(age=40:60,aic=aic_max,bic=bic_max,corrélation=corr_max)
spo_t_max_f
```

a=40ans cx=-0.38

```{r}
a=40
cx=corpe_female_temp[,3]
SPOFem_max=fit(SPO,FraFemaleData,ages.fit=ages.fit,years.fit=years.fit,wxt=wxt)
```

```{r}
resSPOf=residuals(SPOFem_max)
plot(resSPOf,type="scatter",col='blue',reslim=c(-4,4))
```

```{r}
print(c(AIC(SPOFem_max),BIC(SPOFem_max),SPOFem_max$deviance,mape(SPOFem_max)))
```

```{r}
### Modèle SPO avec le nombre mois avec une température sup à 20°C ou inf 0°C 
defaultw=getOption("warn")
options(warn=-1)
aic_nb=c()
bic_nb=c()
corr_nb=c()

for(i in 40:60)
{
  a=i
  cx=corpe_female_temp[,4]
  SPOfit=fit(SPO,FraFemaleData,ages.fit=ages.fit,years.fit=years.fit,wxt=wxt)
  aic_nb=rbind(aic_nb,AIC(SPOfit))
  bic_nb=rbind(bic_nb,BIC(SPOfit))
  corr_nb=rbind(corr_nb,cx[i+1])
}
```

```{r}
spo_t_nb_f=data.frame(age=40:60,aic=aic_nb,bic=bic_nb,corrélation=corr_nb)
spo_t_nb_f
```

a=40ans

```{r}
a=40
cx=corpe_female_temp[,4]
SPOFem_nb=fit(SPO,FraFemaleData,ages.fit=ages.fit,years.fit=years.fit,wxt=wxt)
```

```{r}
### Critère de sélection
print(c(AIC(SPOFem_nb),BIC(SPOFem_nb),SPOFem_nb$deviance,mape(SPOFem_nb)))
```

```{r}

```

### Forecasting

##### SPO

```{r}
### Homme
fore_spomean=forecast(SPOMale_mean,h=50,kt.method="iarima")
plot(fore_spomean,only.kt=T)
```

```{r}
### Femme 
fore_spomaxf=forecast(SPOFem_min,h=50,kt.method="iarima")
plot(fore_spomaxf,only.kt=T)
```

```{r}
fore_spomaxf$gc.f$model
```

```{r}
###Erreur de prévision
male_rate=data$rate$male
female_rate=data$rate$female
mx_test=female_rate[1:101,201:204]
mape_spomaxf=mean(abs(fore_spomaxf$rates[1:101,1:4]-mx_test)/mx_test)
mape_spomaxf
```

```{r}
dim(mx_test)
```

### Prévision des séries temporelles

##### Modèle LC

```{r}
fore_lc=forecast(LCfit,h=50,kt.method = "iarima")
plot(fore_lc,only.kt=T)
```

```{r}
fore_lc$kt.f$model
```

```{r}
fore_lcf=forecast(LCfitf,h=50,kt.method = "iarima")
plot(fore_lc,only.kt=T)
```

```{r}
fore_lcf$kt.f$model
```

```{r}

```

```{r}

```

##### Modèle PLAT

```{r}
fore_plat=forecast(PLATfit,h=50,kt.method = "iarima")
plot(fore_plat,only.kt=T)
```

```{r}
fore_plat$gc.f$model
```

```{r}
fore_platf=forecast(PLATfitf,h=50,kt.method = "iarima")
plot(fore_platf,only.gc=T)
```

```{r}
fore_platf$gc.f$model
```

```{r}
### kt3
Pkt3=ts(PLATfit$kt[3,],start = 1950,frequency = 1)
par(mfrow=c(2,2))
ts.plot(Pkt3)
hist(Pkt3 ,breaks="Sturges", freq=F)
lines(density(Pkt3),lwd=2)
acf(Pkt3,lag=36, lwd=2)
pacf(Pkt3,lag=36, lwd=2)
```

```{r}
fit_p3=auto.arima(Pkt3)
fore_p3=forecast(fit_p3,h=80)
plot(fore_p3)
```

```{r}
### gamma
p_gc=ts(PLATfit$gc,start = 1850,frequency = 1)
par(mfrow=c(2,2))
ts.plot(p_gc)
hist(p_gc ,breaks="Sturges", freq=F)
lines(density(p_gc),lwd=2)
acf(p_gc,lag=36, lwd=2)
pacf(p_gc,lag=36, lwd=2)
```

```{r}
fit_p_gc=auto.arima(p_gc)
fore_p_gc=forecast(fit_p_gc,h=80)
plot(fore_p_gc)
```

```{r}

```

```{r}
cor(temp_r1,df_rate)
```

```{r}
temp
```
