---
title: "TP StMoMo"
author: "Jean-Luc"
date: "2023-04-29"
output: html_document
---

```{r}
library(StMoMo)
```

```{r}
EWMaleData
```

### 1) Modèle LC

$$
\eta_{xt}=\alpha_x+\beta_x^{(1)}\kappa_t^{(1)}
$$

La transformation invariante étant:

$$
\bigg(\alpha_x,\beta_x^{(1)},\kappa_t^{(1)}\bigg)\rightarrow\bigg(\alpha_x+c_1\beta_x^{(1)},\frac{1}{c_2}\beta_x^{(1)},c_2(\kappa_t^{(1)}-c_1)\bigg)
$$avec

$$
c_1=\frac{1}{n}\sum_t\kappa_t^{(1)},~~~~~~~~c_2=\sum_x\beta_x^{(1)}
$$

```{r}
## Initialisation du modèle
constLC=function(ax, bx, kt, b0x, gc, wxt, ages)
{
  c1=mean(kt[1,],na.rm=TRUE)
  c2=sum(bx[,1],na.rm=TRUE)
  list(ax=ax+c1*bx,bx=bx/c2,kt=c2*(kt-c1))
}

LC=StMoMo(link="log", staticAgeFun = TRUE, periodAgeFun = "NP", constFun = constLC)

#Une autre alternative plus simplifiée est:
#LC=lc(link="log")
```

### 2) Modèle CBD

$$
\eta_{xt}=\kappa_t^{(1)}+(x-\bar{x})\kappa_t^{(2)}
$$

```{r}
f2=function(x, ages) x-mean(ages)
CBD=StMoMo(link="logit",staticAgeFun = FALSE,periodAgeFun = c("1",f2))

#Une autre alternative étant 
#CBD=cbd()
```

### 3) Modèle APC

$$
\eta_{xt}=\alpha_x+\kappa_t^{(1)}+\gamma_{t-x}
$$

Le prédicteur restant invariante par la transformation:

$$
\bigg(\
$$

```{r}
constAPC=function(ax, bx, kt, b0x, gc, wxt, ages)
{
  nYears=dim(wxt)[2]
  t=1:nYears
  x=ages
  c1=mean(kt[1,],na.rm=TRUE)
  ax=ax+c1
  kt[1,]=kt[1,]-c1
  c=(1-tail(ages,1)):(nYears-ages[1])
  phireg=lm(gc~1+c,na.action =na.omit)
  phi=coef(phireg)
  ax=ax+phi[1]-phi[2]*x
  kt[1,]=kt[1,]+phi[2]*t
  gc=gc-phi[1]-phi[2]*c
  list(ax=ax,bx=bx,kt=kt,b0x=b0x,gc=gc)
}
APC2=StMoMo(link="log",staticAgeFun = TRUE,periodAgeFun = "1",cohortAgeFun = "1",constFun = constAPC)
```

### 3) Modèle RH

$$
\eta_{xt}=\alpha_x+\beta_x^{(1)}\kappa_t^{(1)}+\gamma_{t-x}
$$

```{r}
constRH=function(ax, bx, kt, b0x, gc, wxt, ages)
{
  c1=mean(kt[1,],na.rm=T)
  c2=mean(gc,na.rm=T)
  c3=sum(bx[,1],na.rm = T)
  c4=sum(b0x,na.rm = T)
  list(ax=ax+c1*bx+c2*b0x,bx=(1/c3)*bx,kt=c3*(kt-c1),b0x=(1/c4)*b0x,gc=c4*(gc-c2))
}
RH=StMoMo(link='log',staticAgeFun = TRUE,periodAgeFun = "NP",cohortAgeFun = "NP",constFun = constRH)
RH2=rh(link='log',cohortAgeFun = "1")
```

### 3) Modèle PLAT

Ce modèle n'est pas prédéfini dans le package StMoMo.

$$
\eta_{xt}=\alpha_x+\kappa_t^{(1)}+(\bar{x}-x)\kappa_t^{(2)}+\gamma_{t-x}
$$

```{r}
f3=function(x,ages) mean(ages)-x
f4=function(x,ages) pmax(0,mean(ages)-x)
constPL=function(ax, bx, kt, b0x, gc, wxt, ages)
{
  nYears=dim(wxt)[2]
  x=ages
  t=1:nYears
  xbar=mean(ages,na.rm=T)
  c=(1-tail(ages,1)):(nYears-ages[1])
  
  phireg=lm(gc~1+c+I(c^2),na.action = na.omit)
  phi=coef(phireg)
  
  gc=gc-phi[1]-phi[2]*c-phi[3]*c^2
  kt[1,]=kt[1,]+phi[2]*t+phi[3]*(t^2-2*xbar*t)
  kt[2,]=kt[2,]+2*phi[3]*t
  kt[3,]=kt[3,]
  ax=ax+phi[1]-phi[2]*x+phi[3]*x^2
  
  ci=rowMeans(kt,na.rm = TRUE)
  kt[1,]=kt[1,]-ci[1]
  kt[2,]=kt[2,]-ci[2]
  kt[3,]=kt[3,]-ci[3]
  ax=ax+ci[1]+ci[2]*(xbar-x)+ci[3]*(pmax(xbar-x,0))
  
  list(ax=ax,bx=bx,kt=kt,b0x=b0x,gc=gc)
}
PLAT=StMoMo(link="log",staticAgeFun = TRUE,periodAgeFun = c("1",f3,f4),constFun = constPL,cohortAgeFun = "1")

```

### 4) Modèle OAL

```{r}
f1=function(x,ages) mean(ages,na.rm = T)-x
f2=function(x,ages) pmax(mean(ages)-x,0)+(pmax(mean(ages)-x,0))^2
constOAL=function( ax, bx, kt, b0x, gc, wxt, ages)
{
  nYears=dim(wxt)[2]
  t=1:nYears
  x=ages
  xbar=mean(ages,na.rm=T)
  c=(1-tail(ages,1)):(nYears-ages[1])
  phireg=lm(gc~1+c+I(c^2),na.action = na.omit)
  phi=coef(phireg)
  ax=ax+phi[1]-phi[2]*x+phi[3]*x^2
  kt[1,]=kt[1,]+phi[2]*t+phi[3]*(t^2-2*xbar*t)
  kt[2,]=kt[2,]+2*phi[3]*t
  gc=gc-phi[1]-phi[2]*c-phi[3]*c^2
  
  ci=rowMeans(kt,na.rm = T)
  ax=ax+ci[1]+ci[2]*(xbar-x)+ci[3]*(pmax(xbar-x,0)+(pmax(xbar-x,0))^2)
  kt[1,]=kt[1,]-ci[1]
  kt[2,]=kt[2,]-ci[2]
  kt[3,]=kt[3,]-ci[3]
  
  list(ax=ax,bx=bx,kt=kt,b0x=b0x,gc=gc)
}
OAL=StMoMo(link='log',staticAgeFun = T,periodAgeFun = c("1",f1,f2),cohortAgeFun = '1',constFun = constOAL)
```

```{r}
```

## Fit Model

However, in our examples we concentrate on ages 55 to 89 as the CBD model and the M7 model have been
particularly designed to fit higher ages. Additionally, since some models include cohort effects and
in agreement with the usual practice (see e.g Cairns et al. (2009) and Haberman and Renshaw (2011)),
we exclude (by setting $ω_{xt} = 0$) all cohorts that have fewer than three observations. Missing
values for either death counts or exposures are automatically zero-weighted

### a) Application avec les données EWMData des hommes en Engleterre

```{r}
mxt=EWMaleData$Dxt/EWMaleData$Ext

plot(log(mxt[,1]),col="blue",xlab="age",ylab="log_mortality",type="n",ylim=c(-10,2)) 
n=(dim(mxt[0,]))[2]
for (i in 1:n){
  lines(log(mxt[,i]),col=i)
}
ax=sapply(1:101,function(x){mean(log(mxt[x,]))})
points(ax,pch=16)


plot(log(mxt[55,]),col="blue",xlab="year",ylab="",type="n",ylim=c(-10,-2))
n=(dim(mxt[,0]))[1]
for (i in c(10,15,20,35,40,50,60,65,80)){
  lines(log(mxt[i,]),col=i,)
}
legend(x=1,y=-4,legend=c(80,65,60,50,40,35,20,15,10),col=c(80,65,60,50,40,35,20,15,10),lty=1:2, cex=0.8)

plot(log(mxt[50,]),col="blue",xlab="year",ylab="",type="l") 
```

$\textbf{Interprétation}:$ Lorsqu'on regarde l'évolution du taux de mortalité pour chaque âge en
fonction de l'année calendaire, on remarque une distribution plus moins linéaire avec une
translation autour de l'âge moyen. Ce qui explique l'ajouter l'indice temporel $k_t^{(2)}$ qui
permet de percer à jour l'évolution de la mortalité entre les âges. Mais le problème qui se pose
cette dynamique semble être significativement pour des âges en dessous de 40ans à certains chose due
au SIDA, aux abus d'alcool de drogues et de violences, ce qui explique le pourquoi le modèle CBD
marche mieux pour les vieux âges. Donc il faudra ajouter un troisième indice $k_t^{(3)}$ pour percer
à jour la dynamique aux âges inférieurs avec un coefficient.

```{r}

```

```{r}
plot(log(mxt[,1]),col="blue",xlab="year",ylab="",type="n") 
n=(dim(mxt[0,]))[2]
for (i in 1:n){
  lines(log(mxt[,i]),col=i,type = 'l')
}
```

```{r}
k=dim(EWMaleData$Dxt)[2]
dt=sapply(1:k,function(x){sum(EWMaleData$Dxt[,x])})
et=sapply(1:k,function(x){sum(EWMaleData$Ext[,x])})

kt=dt/et
log(kt)
plot.new()
par(mar=c(4,4,3,4))
plot(log(kt),col="red",type='l')
par(new=T)
#plot(log(mxt[1,]),type='l')
```

```{r}
```

A partir des expositions centrales, on calcule les expositions initiales en utilisant:

$$
E_{xt}^{0}=E_{xt}^{c}+\frac{1}{2}d_{xt}
$$

```{r}
EWMaleIniData=central2initial(EWMaleData)
EWMaleIniData$Ext
```

```{r}
ages.fit=55:89

## genWeightMat génère la matrice des poids utilisée dans la fonction de log-vraisemmblance et est égale à 0 si la donnée particulière (x,t) est omise ou si la cohorte a un nombre d'observations plus petit que 3, et c'est 1 si la cellule est incluse.
wxt=genWeightMat(ages=ages.fit,years=EWMaleData$years,clip=3)

#LC fit
LCfit=fit(LC,data=EWMaleData,ages.fit=ages.fit,wxt =wxt)
RHfit=fit(RH,data=EWMaleData,ages.fit=ages.fit,wxt=wxt)
APCfit=fit(APC,data=EWMaleData,ages.fit=ages.fit,wxt=wxt)
APC2fit=fit(APC2,data=EWMaleData,ages.fit = ages.fit,wxt=wxt)
CBDfit <- fit(CBD, data = EWMaleData, ages.fit = ages.fit, wxt = wxt)

#M7fit <- fit(M7, data = EWMaleIniData, ages.fit = ages.fit, wxt = wxt)
PLATfit <- fit(PLAT, data = EWMaleData, ages.fit = ages.fit, wxt = wxt)
```

```{r}
#### A titre d'exemple
ages.fit=5:100
years.fit=1961:2011
wxt=genWeightMat(ages=ages.fit,years=years.fit,clip=3)
LCfit=fit(LC,data=EWMaleData,ages.fit=ages.fit,wxt =wxt)

dxt_fit=matrix(LCfit$fittingModel$fitted.values,nrow=,ncol=51,dimnames = list(ages.fit,years.fit),byrow = T)

plot(dxt_fit[,50],type='l')
```

```{r}
plot(LCfit)
```

```{r}
plot(CBDfit,parametricbx = FALSE)
```

```{r}
CBDfit$npar
```

```{r}
plot(LCfit,nCol=3)
```

```{r}
ages.fit=55:89
years.fit=1961:2000
wxt=genWeightMat(ages=ages.fit,years=years.fit,clip=3)
RHfit=fit(RH,data=EWMaleData,ages.fit=ages.fit,years.fit = years.fit,wxt=wxt)
plot(RHfit,parametricbx = FALSE,nCol = 3)
```

```{r}

```

```{r}
ages.fit=55:89
wxt=genWeightMat(ages=ages.fit,years=EWMaleData$years
,clip=3)
RHfit=fit(RH,data=EWMaleData,ages.fit=ages.fit,wxt=wxt)
plot(RHfit,parametricbx = FALSE,nCol = 3)
```

En changeant la tranche d'âge pour l'estimation des paramètres, on observe une différence
significative dans les paramètres estimés. L'indice temporel $k_t^{(1)}$ qui était décroissant dans
le cas de l'estimation des paramètres pour la tranche d'ages 5 à 89ans devient tout d'un coup
croissant lorsque la tranche est changée en 55:89ans.

De même en changeant la période d'estimation des paramètres, l'ordre de grandeur des paramètres
change significativement. Ce qui confirme le manque de robustesse de ce modèle.

```{r}
plot(APCfit,parametricbx = FALSE,nCol=3) 
```

```{r}
plot(APC2fit,parametricbx = FALSE,nCol=3)
```

```{r}
ages.fit=55:89
wxt=genWeightMat(ages=ages.fit,years=EWMaleData$years,clip=3)
PLAfit=fit(PLAT,data=EWMaleData,ages.fit=ages.fit,wxt=wxt)
plot(PLATfit,parametricbx = FALSE,nCol = 3)
```

```{r}
ages.fit=55:89
years.fit=1961:2000
wxt=genWeightMat(ages=ages.fit,years=years.fit,clip=3)
PLATfit=fit(PLAT,data=EWMaleData,ages.fit=ages.fit,years.fit = years.fit,wxt=wxt)
plot(PLATfit,parametricbx = FALSE,nCol = 3)
```

### Modèle OAL

```{r}
wxt=genWeightMat(ages=ages.fit,years=EWMaleData$years,clip=3)
OALfit=fit(OAL,data=EWMaleData,ages.fit = ages.fit,wxt=wxt)
plot(OALfit,parametricbx = F,nCol = 3)
```

## Goodness-of-fit analysis

#### 1) Analyse des résidus

La qualité de l'ajustement des modèles de mortalité est généralement analysée en inspectant les
résidus du modèle ajusté. Des tendances régulières dans les résidus indiquent l'incapacité du modèle
à décrire correctement toutes les caractéristiques des données. Avec une composante aléatoire de
Poisson ou Binomiale, il convient d'examiner les résidus de déviance standardisés définis comme
suit:

$$
r_{xt}=sign(d_{xt}-\hat{d}_{xt})\sqrt{\frac{dev(x,t)}{\hat{\phi}}},~~~~~~\hat{\phi}=\frac{D(d_{xt},\hat{d}_{xt}}{K-v}
$$

où

$$
dev(x,t)=2\bigg[d_{xt}\log\bigg(\frac{d_{xt}}{\hat{d}_{xt}}\bigg)-(d_{xt}-\hat{d}_{xt})\bigg]
$$

pour une composante aléatoire de Poisson, ou

$$
dev(x,t)=2\bigg[d_{xt}\log\bigg(\frac{d_{xt}}{\hat{d}_{xt}}\bigg)+(E^{0}_{xt}-d_{xt})\log\bigg(\frac{E^0_{xt}-d_{xt}}{E^0_{xt}-\hat{d}_{xt}}\bigg)\bigg]
$$

pour une composante aléatoire Binomiale.

Par conséquent

$$
D(d_{xt},\hat{d}_{xt})=\sum_x\sum_tw_{xt}dev(x,t)
$$

est la déviance totale du modèle, $K=\sum_x\sum_tw_{xt}$ est le nombre d'observations dans les
données et $v$ est le nombre de paramètres effectif dans le modèle.

### Résidus de LC

```{r}
LCres=residuals(LCfit)
plot(LCres,type="scatter",reslim=c(-3.5,3.5))
plot(LCres,type="colourmap",reslim=c(-3.5,3.5))
```

### Résidus CBD

```{r}
CBDres=residuals(CBDfit)
plot(CBDres,type="scatter",reslim=c(-3.5,3.5))
plot(CBDres,type="colourmap",reslim=c(-3.5,3.5))
```

### Résidus APC

```{r}
APCres=residuals(APCfit)
plot(APCres,type="scatter",reslim=c(-3.5,3.5))
plot(APCres,type="colourmap",reslim=c(-3.5,3.5))
```

### Résidus PLAT

```{r}
PLATres=residuals(PLATfit)
plot(PLATres,type="scatter",reslim=c(-3.5,3.5))
plot(PLATres,type="colourmap",reslim=c(-3.5,3.5))
```

Les figures présentent des cartes thermiques des résidus de déviance pour les modèles ajustés à
l'expérience de mortalité masculine en Angleterre et au Pays de Galles. D'après ces graphiques, les
modèles LC, CBD et APC présentent de fortes tendances résiduelles, tandis que le modèle PLAT semble
raisonnablement aléatoire. Le modèle APC présente un fort regroupement des résidus en raison de son
incapacité à prendre en compte des taux d'amélioration variables avec l'âge. Les modèles LC et CBD,
qui n'intègrent pas d'effet de cohorte, présentent des diagonales très marquées indiquant
l'incapacité de ces modèles à capturer l'effet de cohorte bien connu dans la population d'Angleterre
et du Pays de Galles.

Les problèmes d'adéquation des modèles LC et CBD deviennent plus évidents lorsqu'on analyse les
graphiques de dispersion des résidus par âge, par période et par cohorte. De ces diagrammes, on
remarque que les panneaux de droite de LC et CBD, montrent que ces deux modèles sont incapables de
capturer l'effet de cohorte. En outre, le panneau de gauche de la figure CBD, révèle de fortes
tendances quadratiques en fonction de l'âge, réflètant l'absence d'un terme quadratique lié à l'âge
dans le CBD, qui pourrait être nécessaire pour capturer la courbure communément observée des taux de
mortalité dans une échelle logarithmique.

Lors de l'évaluation de la qualité de l'ajustement de différents modèles, on s'attend généralement à
ce que les modèles comportant davantage de paramètres offrent un meilleur ajustement aux données.
Pour exclure la possibilité que la meilleure adéquation observée dans un modèle soit le résultat
d'une paramétrisation excessive et pour comparer la performance relative de plusieurs modèles, il
est devenu courant dans la littérature sur la mortalité d'utiliser des critères d'information qui
modifient le critère du MV en pénalisant les modèles.

```{r}
LC=c(LCfit$npar,AIC(LCfit),BIC(LCfit))
APC=c(APCfit$npar,AIC(APCfit),BIC(APCfit))
CBD=c(CBDfit$npar,AIC(CBDfit),BIC(CBDfit))
PLAT=c(PLATfit$npar,AIC(PLATfit),BIC(PLATfit))
tab=data.frame(LC=LC,APC=APC,CBD=CBD,PLAT=PLAT,row.names = c("Nombre de paramètre","AIC","BIC"))
tab
```

Sur la base de ces deux critères, le modèle le plus performant adapté pour modéliser la mortalité
dans la population de l'Angleterre et du Pays de Galles est le modèle PLAT.

### Une extension de PLAT

$$
\ln(m_{xt})=a_x+\kappa^1_t+(\bar{x}-x)\kappa^2_t+(\bar{x}-x)^+\kappa_t^3+([a-x]^+)^2\kappa_t^4+\gamma_{t-x}
$$

et les contraintes sont obtenues par extensions de celle de PLAT.

```{r}
f3=function(x,ages) mean(ages)-x
f4=function(x,ages) pmax(0,mean(ages)-x)
f5=function(x,ages) (pmax(0,mean(ages)-x))^2
constPLE=function(ax, bx, kt, b0x, gc, wxt, ages)
{
  nYears=dim(wxt)[2]
  x=ages
  t=1:nYears
  xbar=mean(ages,na.rm=T)
  c=(1-tail(ages,1)):(nYears-ages[1])
  phireg=lm(gc~1+c+I(c^2),na.action = na.omit)
  phi=coef(phireg)
  gc=gc-phi[1]-phi[2]*c-phi[3]*c^2
  kt[1,]=kt[1,]+phi[2]*t+phi[3]*(t^2-2*xbar*t)
  kt[2,]=kt[2,]+2*phi[3]*t
  kt[3,]=kt[3,]
  ax=ax+phi[1]-phi[2]*x+phi[3]*x^2
  ci=rowMeans(kt,na.rm = TRUE)
  kt[1,]=kt[1,]-ci[1]
  kt[2,]=kt[2,]-ci[2]
  kt[3,]=kt[3,]-ci[3]
  kt[4,]=kt[4,]-ci[4]
  ax=ax+ci[1]+ci[2]*(xbar-x)+ci[3]*(pmax(xbar-x,0))+ci[4]*(pmax(xbar-x,0)^2)
  
  list(ax=ax,bx=bx,kt=kt,b0x=b0x,gc=gc)
}
PLATE=StMoMo(link="log",staticAgeFun = TRUE,periodAgeFun = c("1",f3,f4,f5),constFun = constPLE,cohortAgeFun = "1")
```

```{r}
PLATEfit <- fit(PLATE, data = EWMaleData, ages.fit = ages.fit, wxt = wxt)
```

```{r}
plot(PLATEfit,parametricbx = FALSE,nCol = 3)
```

```{r}
plot(residuals(PLATEfit),type="colourmap")
```

```{r}
data=read.csv("D:/M2PSAV/Stage/Base de données/donnees-synop-essentielles-omm.csv",sep = ';')
```

```{r}
EWMaleData$Dxt
```

```{r}
help(BIC
```
